【裁判字號】    97,易,897
【裁判日期】    980219
【裁判案由】    詐欺
【裁判全文】
臺灣雲林地方法院刑事判決               97年度易字第897號
公  訴  人  臺灣雲林地方法院檢察署檢察官
被      告  丙○○
            庚○○
上列被告等因詐欺案件，經檢察官提起公訴（97年度偵字第4177
號），於本院準備程序進行中，被告等就被訴事實均為有罪之陳
述，經本院合議庭裁定由受命法官獨任依簡式審判程序審理，判
決如下：
    主  文
丙○○共同犯詐欺取財罪，處有期徒刑玖月；扣案之門號000000
0000號SIM 卡壹張沒收之。又共同犯詐欺取財罪，處有期徒刑肆
月；扣案之門號0000000000號SIM 卡壹張及記事本壹本均沒收之
。又共同犯詐欺取財罪，處有期徒刑月；扣案之門號00000000
00號SIM 卡壹張及記事本壹本均沒收之。又共同犯詐欺取財罪，
處有期徒刑月；扣案之門號0000000000號SIM 卡壹張及記事本
壹本均沒收之。應執行有期徒刑壹年貳月；扣案之門號00000000
00號SIM卡壹張及記事本壹本均沒收之。
庚○○共同犯詐欺取財罪，處有期徒刑捌月；扣案之門號000000
0000號SIM 卡壹張沒收之。又共同犯詐欺取財罪，處有期徒刑
月；扣案之門號0000000000號SIM 卡壹張及記事本壹本均沒收之
。又共同犯詐欺取財罪，處有期徒刑貳月；扣案之門號00000000
00號SIM卡 壹張及記事本壹本均沒收之。又共同犯詐欺取財罪，
處有期徒刑貳月；扣案之門號0000000000號SIM 卡壹張及記事本
壹本均沒收之。應執行有期徒刑壹年，緩刑肆年，緩刑期間付保
護管束，並應於本判決確定後之緩刑期間內，依附表所示之內容
支付被害人財產上之損害賠償；扣案之門號0000000000號SIM 卡
壹張及記事本壹本均沒收之。
    事實及理由
一、犯罪事實：
    丙○○前於民國96年間，因收購人頭帳戶之存摺、金融卡及
    密碼等資料之詐欺案件，經本院以94年度金重訴字第1 號判
    決判處有期徒刑1年6月，緩刑5 年（並依該判決附表六所示
    之內容支付被害人財產上之損害賠償）確定。詎丙○○於緩
    刑期間，仍不知悔改，復與友人庚○○均明知真實姓名年籍
    不詳自稱綽號「老闆」之成年男子為詐騙集團成員，竟均加
    入該詐騙集團，與該綽號「老闆」基於意圖為自己不法所有
    而詐取他人財物之犯意聯絡，由該詐騙集團成員於報紙刊登
    廣告向他人收購或租用金融帳戶之存摺、提款卡及密碼等資
    料，並刊登門號0000000000號做為聯絡電話，丙○○、庚○○則依該綽號「老闆」之指示，持上開0000000000號電話做
    為工具，與欲出售或出租金融帳戶資料者聯絡，向不特人收
    購、取得金融帳戶資料，再以每個金融帳戶資料新臺幣（下
    同）6,000 元之代價轉賣予該綽號「老闆」之人，供做該綽
    號「老闆」所屬詐騙集團遂行詐騙行為之人頭帳戶。嗣戊○○（另經檢察官為不起訴處分）因需錢孔急，見該綽號「老
    闆」所刊登之報紙廣告，乃撥打上開0000000000號電話聯繫
    ，丙○○則於電話中假稱綽號「小林」，並於97年05月19日
    下午某時許，在雲林縣斗南鎮林子里國宅67號附近相約見面
    ，而向戊○○取得其配偶江清源所有之第一商業銀行股份有
    限公司（下稱第一銀行）斗六分行帳號00000000000 號帳戶
    存摺、提款卡及密碼等資料；另壬○○（另由檢察官偵辦中
    ）亦因急需金錢，見綽號「老闆」刊登之報紙廣告，亦撥打
    上開0000000000號電話聯絡，庚○○則假稱綽號「小張」，
    並相約見面，而於97年05月22日下午15時許，在臺北市○○
    路與南陽路街口處，以3,000 元代價，取得壬○○所有華南
    商業銀行股份有限公司（下稱華南銀行）帳號000000000000
    號帳戶之存摺、提款卡及密碼等資料；另由庚○○於97年05
    月24日22時前之某時許，在臺北縣三峽鎮某便利商店，以3,
    000 元之代價，向辛○○（另由檢察官偵辦通緝中）購買其
    所有第一銀行永春分行（起訴書誤載為進化分行）帳號0000
    0000000 號帳戶之存摺、提款卡及密碼等資料。嗣與該綽號
    「老闆」具有詐欺取財犯意聯絡之所屬詐騙集團成員於取得
    上開金融帳戶資料後，即先後為下列各次詐欺取財之行為：
    (一)於97年05月19日17時許，由某成年女子撥打電話予丁○○
    ，假冒雅虎奇摩拍賣網站賣家，佯稱丁○○先前購買褲子誤
    為分期付款，將請郵局專員教導丁○○如何取消分期付款設
    定，隨後某成年男子即撥打電話予丁○○，假冒郵局范姓專
    員，指示丁○○前往自動櫃員機操作，致丁○○陷於錯誤，
    遂依其指示於同日20時37分許、翌日（20日）01時43分許、
    10時37分許，分別以現金存款方式存入10萬元、10萬元、68
    ,000元等金額至上開江清源申設之第一銀行斗六分行帳戶內
    ，嗣經丁○○告知其母親，始悉被騙而報警；(二)於同年月24
    日20時50分許，由某成年男子撥打電話予甲○○，假冒為銀
    行人員，佯稱甲○○先前在雅虎奇摩拍賣網站購物後之匯款
    有誤，要求甲○○前往操作自動櫃員機更正，致甲○○陷於
    錯誤，於同日22時11分許，在臺中市○○○路236 號，以現
    金存款方式存入84,000元至上開辛○○申設之第一銀行永春
    分行帳戶內，嗣因發覺被騙乃報警處理；(三)於同年月25日，
    由某成年男子撥打電話予己○○，假冒台新銀行客服人員，
    要求己○○前往自動櫃員機取消分期付款之設定，致己○○
    陷於錯誤，於同日18時16分許，在桃園縣中壢市○○○路○
    段24號，將其所有安泰銀行帳號0000000000000000號帳戶內
    之14,014元轉帳至上開壬○○所有之華南銀行帳戶內，後因
    發覺被騙乃報警處理；(四)於同年月25日20時41分許，由某成
    年男子撥打電話予癸○○，佯稱癸○○先前在雅虎奇摩網站
    購物，於付款時，按到分期付款，請癸○○取消，因而陷於
    錯誤，遂依該成年男子之指示前往自動櫃員機操作，於同日
    21時27分許，在桃園縣桃園市○○路12號合作金庫商業銀行
    股份有限公司（下稱合庫銀行）之自動櫃員機，將其合庫銀
    行帳號000000 0000000號帳戶內之29,989元轉帳至上開壬○○之華南銀行帳戶內，後因發覺受騙乃報警處理。而戊○○
    於97年05月19日，交付上開江清源所有第一銀行帳戶之存摺
    、金融卡及密碼等資料予丙○○後，發覺不妥，遂於翌日以
    電話向銀行辦理上開帳戶之掛失止付，後於97年05月23日14
    時20分許，江清源與戊○○復前往第一銀行斗六分行申請補
    發上開帳戶之金融卡，惟因該帳戶已被列為警示帳戶，乃為
    警請至派出所說明；又丙○○因見上開帳戶內尚有詐得之金
    錢68,000元無法提領，乃一再撥打電話給戊○○，要求戊○○將該帳戶內之款項提領出來交付予丙○○，而戊○○因已
    知悉該帳戶被利用做為人頭帳戶，為配合警方查緝，乃虛予
    答應，並與丙○○相約見面，乃於同年月27日15時10分許，
    在雲林縣斗六市○○路7 號肯德基速食店2 樓為警當場查獲
    丙○○、庚○○，並於其等所駕車輛扣得該0000000000號電
    話1 支及丙○○所有之記事本1 本，而依該記事本記載循線
    查獲上開(二)、(三)、(四)之犯行。
二、認定犯罪事實所憑之證據及理由：
  (一)本案被告丙○○、庚○○所犯之罪均係死刑、無期徒刑、最
    輕本刑為3 年以上有期徒刑以外之罪，其於本院進行準備程
    序時，就被訴事實為有罪之陳述，經本院告知簡式審判程序
    之旨，並聽取公訴人與被告等之意見後，由本院合議庭裁定
    由受命法官獨任進行簡式審判程序，是本件之證據調查，依
    刑事訴訟法第273條之2規定，不受同法第159條第1項、第16
    1條之2、第161條之3、第163條之1及第164條至第170條規定
    之限制，合先敘明。
  (二)上開犯罪事實，業經被告丙○○及庚○○於警詢、檢察官偵
    訊及本院審理時坦白承認，核與證人戊○○於警詢、檢察官
    偵訊及本院審理，及證人壬○○於警詢中分別證述交付上開
    金融機構帳戶資料之情節大致相符，而被害人丁○○、癸○○、己○○、甲○○等人遭詐欺集團詐騙之情形，亦據其等
    分別於警詢中證述綦詳，並有第一銀行--顧客帳戶資料查詢
    單1紙、受理刑事案件報案三聯單3紙（被害人丁○○、癸○○、甲○○）、第一銀行自動櫃員機交易明細4 紙、合作金
    庫銀行自動櫃員機交易明細1紙、郵局自動櫃員機交易明細1
    紙（見警卷第29頁、第31頁、第37頁、第44頁、第48頁、第
    55頁、第58頁、第66頁）、江清源所有上開第一銀行斗六分
    行帳戶、壬○○所有上開華南銀行帳戶、辛○○所有上開第
    一銀行永春分行帳戶等開戶資料及交易明細、本院97年12月
    03日洽辦公務電話記錄單等在卷可參。此外，復有門號0000
    000000號電話SIM卡1張、記事本1本扣案可佐。被告2人之自
    白核與上開積極證據相吻合，應屬信實可採。本件事證明確
    ，被告丙○○、庚○○共犯多次詐欺取財犯行，洵堪認定。
三、論罪科刑之理由：
  (一)按刑法上共同正犯之成立，只須於行為人間具有犯意聯絡及
    行為分擔，即克當之。因其對於犯罪計畫，具有合同意思，
    而相互利用、分工合作，以完成犯罪，自應對於全部所發生
    之結果，共同負責。是共同正犯，只問具有犯意聯絡及行為
    分擔，而不問犯罪動機起於何人，亦不問每一階段犯行，均
    經參與，且不以所參與範圍，屬犯罪構成要件以內之行為或
    核心部分者為限，復無庸各行為人間皆具有直接犯意之聯絡
    為必要，亦即縱僅有間接犯意聯絡，仍無礙其彼此間共同正
    犯之成立。甚且，其成立亦不以分取報酬之多寡，作為判斷
    之標準。至關於正犯、從犯之區別，係以其主觀之犯意及客
    觀之犯罪行為為判斷標準，凡以自己犯罪之意思而參與犯罪
    ，無論其所參與者是否係犯罪構成要件之行為，皆為正犯；
    其以幫助他人犯罪之意思而參與犯罪，所參與者苟係犯罪構
    成要件之行為，亦為正犯；必也以幫助他人犯罪之意思而參
    與犯罪，所參與者又為犯罪構成要件以外之行為，始為從犯
    。查被告丙○○、庚○○受該綽號「老闆」之指示，以報紙
    刊登之門號0000000000號電話，負責向不特定人收購、取得
    銀行、郵局之存摺、提款卡及密碼等資料（俗稱薄子頭），
    供做該綽號「老闆」所屬詐騙集團之人頭帳戶，以遂行詐騙
    他人財物使用，被告丙○○、庚○○2 人顯然有以自己犯詐
    欺取財罪之意思而參與犯罪，是其等所為應均係詐欺取財罪
    之正犯，並非幫助犯。故核被告2 人所為上開犯罪事實一之
    (一)、(二)、(三)、(四)均係犯刑法第339條第1項之詐欺取財罪。
  (二)被告等雖以詐騙手法令被害人丁○○陷於錯誤而先後分3 次
    以現金存款方式交付金錢，惟其等詐欺行為之時間、地點密
    接，被害法益同一，顯係基於同一詐欺取財之犯意而為，為
    接續犯。
  (三)被告丙○○、庚○○與該綽號「老闆」及所屬詐騙被害人丁○○、癸○○、己○○、甲○○等人之詐騙集團成員間，就
    上開詐欺取財犯行，具有犯意聯絡及行為分擔，均為共同正
    犯。
  (四)被告2人所為上開犯罪事實一之(一)、(二)、(三)、(四)等4次詐欺取
    財犯行，詐害之對象不同，其犯意各別，行為互殊，應予分
    論併罰之。
  (五)爰審酌被告丙○○曾有詐欺取財、多次違背安全駕駛之犯罪
    前科，被告庚○○則無犯罪前科之素行，有卷附臺灣高等法
    院被告前案紀錄表可憑，被告2 人犯後固坦承犯行，惟未交
    待綽號「老闆」等詐欺集團成員之年籍資料供檢警查辦，於
    審理過程亦仍有掩飾犯行之情形，且被告丙○○曾有收集人
    頭帳戶資料之相類似犯罪行為，於緩刑期間，再次犯有本件
    詐欺取財犯行，顯不知悔改，其2 人年紀尚輕，身體健壯，
    不思以己力謀生，竟因找不到工作、欠錢花用，即貪逸惡勞
    ，參與詐欺集團之犯行之犯罪動機、目的，及各被害人遭詐
    騙之金額、所生之損害，及政府機關雖透過各種管道，廣為
    教導、宣傳防詐方法，但人民遭詐欺騙取財物之事，仍時有
    所聞，被告等為詐欺集團之成員，顯較一般單純提供帳戶資
    料之人惡性為重，應予以較高之責難，並念被告2 人之學歷
    為國中肄業，教育程度不高，及其等家庭狀況等一切情狀，
    各量處如主文所示之刑，並分別定其應執行刑，以示懲儆。
    至於公訴人雖對被告丙○○具體求處有期徒刑1 年，惟公訴
    人未能考量被告丙○○於緩刑期間，再犯本案相類似之案件
    ，顯未知悔改，上開求刑尚嫌過輕，併予敘明。
  (六)查被告庚○○前未曾受有期徒刑以上刑之宣告，有上開被告
    前案紀錄表可按，其因一時短於思慮，致罹刑章，犯後坦承
    犯行，已知悔悟，並表示願意以每月10,000元之金額內，分
    期償還被害人遭詐騙之金錢，公訴人對此亦表示無意見，而
    經本院電詢本案被害人等亦均表示同意，有本院洽辦公務電
    話記錄單在卷可佐，本院考量若被告庚○○能依其承諾分期
    償還被害人遭詐騙之金錢，被害人之損害將獲得彌補，亦有
    助被告庚○○之再社會化，是認其經此次科刑宣告教訓後，
    當益知警惕，應無再犯之虞，因認其所受宣告之刑，以暫不
    執行為適當，爰併予宣告緩刑4 年，又因被告庚○○年紀尚
    輕，有待觀護制度加以輔導，故緩刑期間併付保護管束，並
    命其應依如附表所示之內容賠償被害人等，以彌補被害人等
    所受之損害（被害人丁○○雖遭詐騙後存入現金268,000 元
    至上開江清源之銀行帳戶，但該帳戶內尚有68,000元未遭提
    領，被害人丁○○仍可透過法律途徑取回該68,000元，故該
    部分被告庚○○僅須賠償200,000元，併予敘明）。
  (七)扣案之門號0000000000號SIM卡1張為被告2 人所共有，扣案
    之記事本1 本為被告丙○○所有，業據其等供述在卷，而該
    門號0000000000號為刊登於廣告上之聯絡電話，為被告聯絡
    帳戶提供人許芳妤、壬○○、辛○○等人以取得上開人頭帳
    戶之工具；另該記事本上記載「潘0000000000、華南、淡水
    鎮○○街○段177巷64號9F」、「潘0000000000、第一、三峽
    介ㄕㄡˋ路」，被告庚○○供稱該資料即為壬○○、辛○○
    之個人資料，足見該記事本亦為被告等收集人頭帳戶之用，
    均屬供被告等犯罪所用之物，依共同正犯共同責任原則，爰
    分別依刑法第38條第1項第2款規定，於被告2 人各該有關帳
    戶之詐欺犯罪中諭知沒收。
四、應適用之法條：
  (一)刑事訴訟法第273條之1第1項、第299條第1項前段。
  (二)刑法第28條、第339條第1項、第51條第5款、第74條第1項第
    1款、第2項第3款、第93條第1項、第38條第1項第2款。
  (三)刑法施行法第1條之1。
本案經檢察官乙○○起訴，檢察官江柏青到庭執行職務。
中    華    民    國    98    年    2     月    19    日
                  刑事第六庭    法  官  廖國勝
以上正本證明與原本無異。
如不服本判決應於判決送達後10日內向本院提出上訴書狀，並應
敘述具體理由；其未敘述上訴理由者，應於上訴期間屆滿後20日
內向本院補提理由書（均須按他造當事人之人數附繕本）「切勿
逕送上級法院」。
                                書記官  李松坤
中    華    民    國    98    年    2     月    19    日
【附錄本案論罪科刑法條全文】
刑法第339條：
意圖為自己或第三人不法之所有，以詐術使人將本人或第三人之
物交付者，處五年以下有期徒刑、拘役或科或併科一千元以下罰
金。
以前項方法得財產上不法之利益或使第三人得之者，亦同。
前二項之未遂犯罰之。
附表：
┌───┬─────┬────────┬─────┬─────────┐
│被害人│支付總額  │支付期限（民國）│支付金額  │支付方式（匯入帳戶│
│      │（新臺幣）│                │（新臺幣）│）                │
├───┼─────┼────────┼─────┼─────────┤
│丁○○│200,000元 │98年05月25日起至│每月25日前│戶名：丁○○、帳號│
│      │          │100 年12月25日止│給付6,000 │：000-000000000000│
│      │          │。              │元。      │13（臺北正義郵局）│
│      │          ├────────┼─────┼─────────┤
│      │          │101 年01月25日前│8,000元。 │戶名：丁○○、帳號│
│      │          │。              │          │：000-000000000000│
│      │          │                │          │13（臺北正義郵局）│
├───┼─────┼────────┼─────┼─────────┤
│甲○○│84,000元  │98年05月25日起至│每月25日前│戶名：甲○○、帳號│
│      │          │101 年01月25日止│給付2,500 │：000-000000000000│
│      │          │。              │元。      │（臺灣銀行）。    │
│      │          ├────────┼─────┼─────────┤
│      │          │101 年02月25日前│給付1,500 │戶名：甲○○、帳號│
│      │          │。              │元。      │：000-000000000000│
│      │          │                │          │（臺灣銀行）。    │
├───┼─────┼────────┼─────┼─────────┤
│己○○│14,014元  │98年05月25日起至│每月25日前│戶名：己○○、帳號│
│      │          │100 年07月25日止│給付500元 │：000-000000000000│
│      │          │。              │。        │00（安泰銀行中壢分│
│      │          │                │          │行）。            │
│      │          ├────────┼─────┼─────────┤
│      │          │100 年08月25日前│給付514 元│戶名：己○○、帳號│
│      │          │。              │。        │：000-000000000000│
│      │          │                │          │00（安泰銀行中壢分│
│      │          │                │          │行）。            │
├───┼─────┼────────┼─────┼─────────┤
│癸○○│29,989元  │98年05月25日起至│每月25日前│戶名：癸○○、帳號│
│      │          │100 年09月25日止│給付1,000 │：000-000000000000│
│      │          │。              │元。      │6 （合庫銀行慈文分│
│      │          │                │          │行）。            │
│      │          ├────────┼─────┼─────────┤
│      │          │100 年10月25日前│給付989元 │戶名：癸○○、帳號│
│      │          │。              │          │：000-000000000000│
│      │          │                │          │6 （合庫銀行慈文分│
│      │          │                │          │行）。            │
└───┴─────┴────────┴─────┴─────────┘


司法院資訊處製作；財團法人民間司法改革基金會備份。
